【裁判字號】    92,上訴,785
【裁判日期】    920529
【裁判案由】    偽造文書等
【裁判全文】
臺灣高等法院臺中分院刑事判決                    九十二年度上訴字第七八五號
    上  訴  人
    即  被  告  乙○○
右上訴人因偽造文書等案件，不服臺灣臺中地方法院九十二年度訴字第五九六號中華
民國九十二年三月二十五日第一審判決（起訴案號：臺灣臺中地方法院檢察署九十一
年度偵字第二四三三五號），提起上訴，本院判決如左：
    主      文
原判決撤銷。
乙○○行使偽造私文書，足以生損害於他人，處有期徒刑拾月。
    事      實
一、乙○○（曾因公共危險犯行，經臺灣臺中地方法院判處拘役二十日，甫於九十一
    年七月一日易科罰金執行完畢）係甲○○（原審判決書誤載為楊淑貌）之前夫，
    二人於民國（下同）八十九年間離婚，但乙○○仍偶爾前往甲○○住居處探視女
    兒楊依庭。於九十一年八月二十二日起至同年月二十九日止之某時間（即起訴書
    記載於九十一年七月一日起至八月二十九日間之某日），乙○○前往甲○○位於
    臺中市○○路瑞聯天地大廈店面編號Ｐ十六號租處（詳細地址不詳）探視女兒，
    竟意圖為自己不法之所有，趁甲○○不及注意之際，分別竊取甲○○所有置放於
    抽屜內之誠泰商業銀行中港分行之存款簿乙本，及置放於皮包內之存提款印鑑章
    一只。並於九十一年八月二十九日十五時三十五分許，持前開存款簿、印鑑章前
    往位於臺中市西屯區○○○路○段九十九號之誠泰商業銀行中港分行，當場以甲
    ○○名義偽填提款日九十一年八月二十九日，提領金額新臺幣（下同）二十三萬
    元之取款條乙紙，並當場蓋用甲○○前開存提款印鑑章於「存戶簽章」欄上，填
    載上開私文書完畢後，並持向誠泰商業銀行中港分行行員陳淑娟領款而行使之，
    足以生損害於甲○○，並使承辦行員陳淑娟陷於錯誤，誤認係甲○○授權領款，
    而交付甲○○設於該行帳號000000000000號之存款二十三萬元予乙
    ○○，乙○○盜領款項成功後，於翌日便將印鑑章私下放回甲○○所有皮包內。
    嗣因甲○○於九十一年九月二日十時許，欲領款給付房租時，發現存款簿遺失，
    經向銀行查詢，發現遭盜領二十三萬元，經向誠泰商業銀行中港分行調閱監視錄
    影帶，始查知上情。
二、案經甲○○訴由臺中市警察局第六分局報請臺灣臺中地方法院檢察署檢察官偵查
    起訴。
    理      由
一、訊據被告即上訴人（以下簡稱被告）乙○○固坦承右揭前往甲○○住處，取甲○
    ○所有置放於抽屜內之誠泰商業銀行中港分行之存款簿乙本，及置放於皮包內之
    存提款印鑑章一只，以甲○○名義提領二十三萬元後，將上開印鑑章私下放回甲
    ○○所有皮包內之事實不諱，惟矢口否認涉有何右揭偽造文書等犯行，辯稱：甲
    ○○於誠泰商業銀行中港分行之存款，本為伊所有，伊之前有向張淑表示有急用
    云云，然查：、乙○○於九十二年一月十三日偵查時矢口否認有盜領，供稱：
    「我去他住處是因小孩在家幫我開門，我沒偷東西。（問：該筆存款究竟是否你
    盜領的？）不是。」等語（詳見臺灣臺中地方法院檢察署九十一年度偵字第二四
    三三五號卷第二十七頁）、於九十二年一月二十七日偵查時供稱：「我不是領告
    訴人的錢。我當時是去跟行要領一張伍仟元的支票，但該支票有劃線我只問一下
    就走了。（問：該筆存款究竟是否你盜領的？）不是。」等語（詳見臺中地方法
    院檢察署九十一年度偵字第二四三三五號卷第三十七頁），均未供稱該筆甲○○
    之存款係伊所有，或有向甲○○表示伊有急用，是被告辯稱：甲○○於誠泰商業
    銀行中港分行之存款，本為伊所有，伊之前有向張淑表示有急用云云，係卸責之
    詞，並無足採。、況被告嗣於原審調查時坦承右揭盜領甲○○存款之事實不諱
    （詳見原審卷第十七頁），核與告訴人甲○○於警、偵訊時指稱遭被告乙○○盜
    領之情節相符，復有取款條乙紙、誠泰商業銀行中港分行拍攝錄影帶之翻拍照片
    四幀及監視錄影帶乙卷在卷可稽；並經證人陳淑娟於偵訊時證稱：甲○○之九十
    一年八月二十九日取款條是其辦理的，該取款條是一位先生來辦理，高高瘦瘦的
    ，依照該取款條是下午三時三十六分辦理，錄影帶翻拍照片中顯示穿黑衣服之人
    前來辦理事項，當時辦理時之櫃員為伊無誤，當時該穿黑衣服之人就是提領剛剛
    的取款條，當時錄影帶中之人沒有提領一張五千元支票，當時他是領這張二十萬
    元之款項等語明確（詳見臺灣臺中地方法院檢察署九十一年度偵字第二四三三五
    號卷第三十七頁）；且依前開錄影帶翻拍照片所示，拍攝時間係九十一年八月二
    十九日下午三時三十五分、三十六分許，適與取款條上記載之取款時間為九十一
    年八月二十九日下午三時三十六分六秒，二者相符；足見被告自白確與事實相符
    。本件事證明確，被告右揭犯行至堪認定。、被告雖於本院調查時請求再傳訊
    告訴人甲○○與到庭證明：「伊並未欠甲○○娘家的錢，且伊之存款均係用甲○
    ○之戶頭，伊與甲○○離婚後，還有在一起，還沒離婚前，都是如此提領，而那
    筆錢本為伊所有」等情，惟按告訴人甲○○經本院傳喚並未到庭，然告訴人甲○
    ○於警訊時即明確指稱：伊與被告無財務糾紛，被告仍欠伊娘家錢等語（詳見臺
    灣臺中地方法院檢察署九十一年度偵字第二四三三五號卷第四頁背面），參諸被
    告於原審自承：「我只有拿存款簿和印章，我是趁她不注意的時候拿的，我拿的
    時候張女在家，我是前幾天去拿印章」等語（詳見原審卷第十七頁），被告果已
    有向甲○○表示急用，且甲○○之存款係被告所有，被告斷無趁甲○○不注意之
    際拿取甲○○存款簿及印鑑章之理，且甲○○復明指稱伊與被告無何財務糾紛，
    則本件被告確有竊取張貌之印鑑章及存款簿盜領甲○○存款之事實，應臻明確，
    本院認縱再傳訊甲○○到庭，亦無從動搖本件認定被告盜領甲○○存款之基礎，
    職是之故，本院認並無再予傳訊甲○○到庭訊問之必要，附予敘明。
二、核被告所為，係犯刑法第三百二十條第一項之竊盜罪、同法第二百十六條、第二
    百十條之行使偽造私文書罪及同法第三百三十九條第一項之詐欺取財罪。被告盜
    用告訴人印章之行為，為偽造私文書之部分行為；而偽造私文書之低度行為，復
    為行使偽造私文書之高度行為所吸收，均不另論罪。被告竊取告訴人甲○○存款
    簿、偽填取款條持以行使，無非在詐騙銀行行員，藉以竊取告訴人甲○○之銀行
    存款，是被告前開所犯三罪間，具有方法與結果之牽連犯關係，為牽連犯，依刑
    法第五十五條規定從一重之行使偽造私文書罪處斷。原審判決認被告罪證明確，
    予以論罪科刑，固非無見，惟原審判決誤將被告「盜用」之誠泰商業銀行中港分
    行於民國九十一年八月二十九日、客戶帳號000000000000號、面額
    新臺幣貳拾參萬元之取款條上「存戶簽章」欄之「甲○○」印文貳枚，誤為「偽
    造」之印文，而依刑法第二百十九條之規定予以宣告沒收，顯有違誤。被告上訴
    主張告訴人甲○○存簿內之存款係伊所有，且有向告訴人甲○○表示急用，否認
    涉有犯行，指摘原審判決不當，惟如前述理由欄一所述，被告業於原審坦承本件
    犯行，核與告訴人甲○○於警訊所指相符，被告辯稱未涉本件偽造文書等犯行，
    顯非可採，是其右揭上訴顯無理由，然被告之上訴雖無理由，惟原審判決既有上
    開可議之處，自應由本院予以撤銷改判，爰審酌被告前已有公共危險之犯罪紀錄
    ，有臺灣高等法院被告全國前案紀錄表一份在卷可稽、及其犯罪動機、犯罪所得
    二十三萬元，及於警、偵訊時及本院調查、審理時均飾詞否認犯行，犯後態度尚
    非良好等一切情狀，量處被告有期徒刑拾月。另誠泰商業銀行中港分行於九十一
    年八月二十九日、客戶帳號000000000000號、面額二十三萬元之取
    款條上「甲○○」印文二枚，係被告盜用「甲○○」真正之印鑑章所為之印文，
    並非偽造之印文，而被告所偽造之取款條，業已交由誠泰商業銀行中港分行收執
    ，已非被告所有之物，爰不另予宣告沒收，附予敘明。
據上論斷，應依刑事訴訟法第三百六十九條第一項前段、第三百六十四條、第二百九
十九條第一項前段，刑法第二百十六條、第二百十條、第三百二十條第一項、第三百
三十九條第一項、第五十五條，罰金罰鍰提高標準條例第一條前段，判決如主文。
本案經檢察官丙○○到庭執行職務。
中      華      民      國      九十二   年     五      月   二十九   日
                                臺灣高等法院臺中分院刑事第三庭
                                      審判長法  官  陳  朱  貴
                                            法  官  劉  連  星
                                            法  官  胡  忠  文
右正本證明與原本無異。
如不服本判決應於收受送達後十日內向本院提出上訴書狀，其未敘述上訴之理由者並
得於提起上訴後十日內向本院補提理由書（均須按他造當事人之人數附繕本）。
                                            書記官  許  美  惠
中      華      民      國      九十二     年     五      月    三十    日
附錄論罪科刑法條：
第二百十條：
偽造、變造私文書，足以生損害於公眾或他人者，處五年以下有期徒刑。
第二百十六條：
行使第二百十條至第二百十五條之文書者，依偽造、變造文書或登載不事項或使登載
不實事項之規定處斷。
第三百二十條：
意圖為自己或第三人不法之所有，而竊取他人之動產者，為竊盜罪，處年以下有期徒
刑、拘役或五百元以下罰金。意圖為自己或第三人不法之利益，而竊佔他人之不動產
者，依前項之規處斷。
前二項之未遂犯罰之。
第三百三十九條：
意圖為自己或第三人不法之所有，以詐術使人將本人或第三人之物交付，處五年以下
有期徒刑、拘役或科或併科一千元以下罰金。
以前項方法得財產上不法之利益或使第三人得之者，亦同。
前二項之未遂犯罰之。
                                                                        Ｒ


司法院資訊處製作；財團法人民間司法改革基金會備份。
